臺灣臺南地方法院刑事判決
109年度易字第811號
公  訴  人  臺灣臺南地方檢察署檢察官
被      告  朱心平


上列被告因誹謗案件，經檢察官提起公訴（109年度偵字第7955
號），本院判決如下：
    主  文
甲○○犯散布文字誹謗罪，共柒罪，各處拘役參拾日，如易科罰金
，均以新臺幣壹仟元折算壹日。應執行拘役壹佰日，如易科罰金
，以新臺幣壹仟元折算壹日。
扣案之立牌貳個均沒收。 
    事  實
一、甲○○均基於誹謗之犯意，先後於民國108年12月26日之11時5
    0分許至同日12時30分許、108年12月27日之11時50分許至同
    日12時30分許、109年1月2日之11時50分許至同日12時30分
    許、109年3月4日之11時50分許至同日12時30分許、109年3
    月5日之11時50分許至同日12時30分許、109年3月13日之11
    時50分許至同日12時30分許、109年4月21日之11時50分許至
    同日12時15分許，均於臺南市東區大學路與同區勝利路交岔
    路口之公共場所，持其所有之同一而上載「成功大學資源系
    乙○○老師涉入我的婚姻」、「成功大學研發處乙○○老師涉入
    我的婚姻」等內容之立牌各1個（下稱本件立牌），向往來
    之公眾展示，據以散布貶抑乙○○之人格及社會評價，而足以
    毀損乙○○名譽之事。嗣經警據報於109年4月21日12時15分許
    在上址查獲，並扣得本件立牌。
二、案經乙○○訴由臺南市政府警察局第一分局報請臺灣臺南地方
    檢察署檢察官偵查起訴。
    理  由
一、本判決下列所引用之各項證據，至言詞辯論終結前均未見檢
    察官及被告甲○○聲明異議之情形，本院審酌各該證據作成
    之客觀環境及條件，均無違法或不當取證或其他顯不可信之
    情形，作為證據使用皆屬適當，依刑事訴訟法第159條之5之
    規定，均有證據能力。 
二、訊據被告對於其有先後於事實欄第一項所示之時間，同在臺
    南市東區大學路與同區勝利路交岔路口之公眾場所，持其所
    有而上載「成功大學資源系乙○○老師涉入我的婚姻」、「成
    功大學研發處乙○○老師涉入我的婚姻」等內容之本件立牌對
    往來之公眾展示等情，固均為坦承，惟否認犯行，並辯稱：
    告訴人乙○○造成我的妻子帶著二個小孩離家出走，而確有如
    本件立牌所指涉入我的婚姻之情，上開持本件立牌對往來之
    公眾展示之舉，並非誹謗行為云云 。經查：
  ㈠被告上開坦認之部分，核與告訴人於司法警察調查中、檢察
    事務官調查中之陳述情節相符，並有如附表所示之非供述證
    據可稽，此部分之事實堪可認定。
　㈡告訴人於司法警察調查中、檢察事務官調查中陳稱：被告與
    我在30年前係同校之學長學妹，畢業後即未再聯繫，直至10
    6年11月間同學會，才又與被告見面，且雖在同學會曾見過
    被告帶來的妻子、女兒，但並未交談，我既不認識被告之妻
    子、女兒，也不知渠二人之姓名及聯絡方式，亦未見過被告
    的另一個小孩，且除曾在同學會上見過被告之妻子、女兒一
    次外，根本未再見面或聯絡，我也不知被告之妻子及小孩消
    失之事，我不知道被告為何說我帶走他的妻子及小孩，我根
    本沒有做這樣的事等語，且被告就所指係告訴人造成其妻子
    帶著二個小孩離家出走一事，既未提出任何佐證，其亦稱：
    我的妻子帶著小孩已離家出走1年2月未回，我並不曉得妻子
    、小孩去哪裡，也未向妻子娘家詢問妻子、小孩的去向，亦
    從未向告訴人或告訴人之同事詢問過妻子帶小孩離家出走的
    事，我是因認為妻子無法帶著小孩離家這麼久，遂判斷妻子
    帶著小孩離家出走的原因與告訴人相關，而認為告訴人涉入
    我的婚姻，但這是我自己的推斷而從未就此查證等語，再者
    被告之妻係以受有不堪同居之虐待，而與被告間存有難以維
    持婚姻之重大事由，向臺灣高雄少年及家事法院提起裁判離
    婚之訴，並經該法院認可被告之妻的主張，而於109年4月22
    日以109年度婚字第70號民事判決准許離婚在案，有上揭判
    決1份可憑（見審卷第87至92頁），無從顯示被告與妻子間
    婚姻關係之欠佳，與告訴人相關或係因告訴人之介入干涉所
    致，則被告所稱告訴人因與其妻子帶著小孩離家出走之原因
    相關而涉入其婚姻之情，係屬個人臆想而無任何事實根據，
    委無可採。
　㈢按刑法第310條所稱誹謗罪，係以意圖散布於眾，而指摘或傳
    述足以毀損他人名譽之事，為其成立要件，行為人所指摘或
    傳述之事是否「足以毀損他人名譽」，應就被指述人之個人
    條件以及指摘或傳述內容，以一般人之社會通念為客觀之判
    斷，如行為人所指摘或傳述之具體事實，足以使被指述人受
    到社會一般人負面評價判斷，則可認為足以損害被指述人之
    名譽；另按散布之文字倘依遣詞用字、運句語法整體以觀，
    或依其文詞內容所引發之適度聯想，以客觀社會通念價值判
    斷，如足以使人產生懷疑或足以毀損或貶抑被害人之人格聲
    譽，或造成毀損之可能或危險者，即屬該條所處罰之誹謗行
    為。被告藉由在公共場所持立對外展示上載「成功大學資源
    系乙○○老師涉入我的婚姻」、「成功大學研發處乙○○老師涉
    入我的婚姻」等內容之本件立牌，對往來公眾具體傳播指摘
    告訴人涉入被告之婚姻關係此等毫無事實根據而非屬真實之
    事項，足使觀覽本件立牌內容而不明究理之不特定人，依上
    開文詞內容所引發之適度聯想，對告訴人產生其有介入破壞
    他人婚姻關係而違背道德倫理之負面印象，導致告訴人之人
    格聲譽在社會上受到不道德非議之負面評價，破壞告訴人之
    社會形象而損及告訴人之名譽，業衡與刑法所指之誹謗行為
    相當。從而，被告藉由將本件立牌上載足以毀損告訴人名譽
    之內容散布周知，而據以對告訴人實行誹謗之犯意及作為，
    應認彰顯，被告所辯云云，無非事後卸責之詞，無可為採，
    事證明確，被告犯行洵堪認定。
三、論罪科刑部分：
  ㈠核被告就事實欄第一項所示之7次所為，均犯刑法第310條第2
    項之散布文字誹謗罪。被告上開所為，犯意各別、行為互異
    ，應分論併罰。 
  ㈡爰審酌被告僅憑主觀而無事實根據之臆想，即以在公共場所
    持立上載足以毀損告訴人名譽之內容的本件立牌，向往來公
    眾展示散布周知而據以對告訴人進行誹謗，致使告訴人之人
    格及社會評價受損，又被告犯後雖否認犯行，然對於有持本
    件立牌對外向往來公眾展示之情均予坦承，並考量被告每次
    持立本件立牌展示之時間約持續1小時，又斟酌被告先前並
    無犯罪前科，有臺灣高等法院被告前案紀錄表1份可參，素
    行尚非欠佳，且參酌告訴人雖無與被告調解之意，然曾表示
    因被告無病識感、看起來無家人協助，而希望有方法讓被告
    就醫之機會，有本院109年8月26日公務電話紀錄1份可參，
    且被告因存有固執、偏執、疑心、被害妄想、關係妄想、過
    度警戒、嚴重暴力傾向之症狀，雖自我照顧能力尚可，亦可
    維持一定之職業功能，但人際關係與家庭功能受症狀影響而
    失調不和諧，並持續門診而接受藥物治療等狀況，有楊明仁
    診所之被告病歷摘要及病歷各1份可佐，復兼衡被告自述其
    係博士、現已退休而一人依賴退休金生活，持續就診而無人
    須行扶養之智識程度、家庭及經濟狀況等一切情狀，量處如
    主文所示之刑，並均諭知如易科罰金之折算標準及定其應執
    行刑。
  ㈢扣案之本件立牌，係被告所有並供實行本件犯行使用之物，
    業據被告供陳，應依刑法第38條第2項規定宣告沒收。
據上論斷，應依刑事訴訟法第299條第1項前段，刑法第310條第2
項、第41條第1項、第51條第6款、第38條第2項，刑法施行法第1
條之1，判決如主文。
本案經檢察官周盟翔起訴、檢察官丙○○到庭執行職務
中　　華　　民　　國　　109 　年　　11　　月　　26　　日
                  刑事第七庭  法　官  陳威龍
以上正本證明與原本無異。
如不服本判決應於收受本判決後20日內向本院提出上訴書狀，並
應敘述具體理由。其未敘述上訴理由者，應於上訴期間屆滿後20
日內向本院補提理由書狀（均須按他造當事人之人數附繕本）「
切勿逕送上級法院」。 
　　　　　　　　　　　　　　　書記官　楊琄琄　　　　
中　　華　　民　　國　　109 　年　　11　　月　　26　　日
附錄論罪科刑法條：
刑法第310條第2項：
散布文字、圖畫犯前項之罪者，處2年以下有期徒刑、拘役或1千
元以下罰金。

附表：非供述證據：
臺南市政府警察局第一分局109年04月23日函附之照片7張、扣案
物及扣案現場照片5張（偵卷第37至49頁、警卷第9至11頁）
告訴人於109年06月18日提出之照片1張（偵卷第89頁）
臺南市政府警察局第一分局東寧派出所扣押筆錄1份（警卷第12
至13頁反面）